【裁判字號】    99,訴,1629
【裁判日期】    991029
【裁判案由】    偽造文書等
【裁判全文】
臺灣臺北地方法院刑事判決              99年度訴字第1629號
公  訴  人  臺灣臺北地方法院檢察署檢察官
被      告  甲○○
上列被告因偽造文書等案件，經檢察官提起公訴（99年度偵緝字
第1722號），於本院準備程序進行中，被告先就被訴事實為有罪
之陳述，經合議庭裁定由受命法官獨任進行簡式審判程序，判決
如下：
    主  文
甲○○行使偽造私文書，足以生損害於他人，處有期徒刑陸月，
如易科罰金，以新臺幣壹仟元折算壹日，未扣案如附表編號二所
示買賣契約書上偽造「吳憶如」署名壹枚沒收；又行使偽造私文
書，足以生損害於他人，處有期徒刑肆月，如易科罰金，以新臺
幣壹仟元折算壹日，未扣案如附表編號三所示買賣契約書上偽造
「謝佳莉」署名壹枚、印文壹枚均沒收；又行使偽造私文書，足
以生損害於他人，處有期徒刑肆月，如易科罰金，以新臺幣壹仟
元折算壹日，未扣案如附表編號四所示買賣契約書上偽造「林惠
蘭」署名壹枚沒收；又意圖為自己不法之所有，以詐術使人將本
人之物交付，處有期徒刑伍月，如易科罰金，以新臺幣壹仟元折
算壹日。應執行有期徒刑壹年肆月，如易科罰金，以新臺幣壹仟
元折算壹日，未扣案如附表編號二所示買賣契約書上偽造「吳憶
如」署名壹枚、附表編號三所示買賣契約書上偽造「謝佳莉」署
名壹枚、印文壹枚及附表編號四所示買賣契約書上偽造「林惠蘭
」署名壹枚均沒收。
    事  實
一、甲○○於民國96、97年間擔任中信房屋木柵加盟店仲介人員
    時，因積欠賭債，需錢孔急，竟意圖為自己不法所有，捏造
    附表所示房屋所有人為「陳彩梧」、吳憶如、謝佳莉、林惠
    蘭，而冒用渠4 人之名義，先後於附表所示之時間，向乙○
    ○謊稱「陳彩梧」、吳憶如、謝佳莉、林惠蘭同意出售附表
    所示之不動產予乙○○，甲○○並偽造附表編號2 、3 、4
    所示買賣契約書及其上如附表所示「吳憶如」、「謝佳莉」
    、「林惠蘭」之署名、印文，表示吳憶如、謝佳莉、林惠蘭
    與乙○○簽訂買賣契約及收取定金之意思，並將此3 份契約
    交予乙○○而行使之，致生損害於吳憶如、謝佳莉、林惠蘭
    本人及附表編號2 、3 、4 所示房屋之真正所有人，另以自
    己名義簽立代收定金收據1 張交予乙○○，致乙○○誤信為
    真，乃交付如附表所示定金予甲○○代為轉交屋主。嗣甲○
    ○取得附表所示合計新臺幣（下同）136 萬元之款項後，避
    不見面，乙○○查得附表編號所示各房屋之真正所有人後，
    始知受騙。
二、案經臺北市政府警察局文山第一分局移請臺灣臺北地方法院
    檢察署檢察官偵查起訴，於本院準備程序進行中，甲○○先
    就被訴事實為有罪之陳述，經合議庭裁定由受命法官獨任進
    行簡式審判程序。
    理  由
一、前開犯罪事實，業據被告甲○○於警詢時、檢察官訊問時及
    本院審理中坦承不諱（見99年度偵緝字第1722號卷第16至17
    頁、第27至28頁、本院卷第10頁反面、第14頁），且據告訴
    人乙○○於警詢及檢察官偵訊時指述明確（見99年度偵字第
    18125 號卷第4 頁至反面、第11至13頁、第30頁、99年度偵
    緝字第1722號卷第27至28頁），並有被告在中信房屋木柵加
    盟店之名片1 張、被告簽立之附表編號1 所示代收定金收據
    1 張、附表編號2 、3 、4 所示買賣契約書各1 份附卷足憑
    （見99年度偵字第18125 號卷第14、15、17、19、21頁），
    亦有附表所示各房屋之建物登記謄本堪以佐證被告捏造房屋
    所有人「陳彩梧」、吳憶如、謝佳莉之詐術（見第16、18、
    20、22頁），是被告任意性之自白，堪認與事實相符，可以
    採信。綜上，本案事證明確，被告有如附表所示詐欺及行使
    偽造私文書等4次犯行，洵堪認定，應予依法論罪科刑。
二、核被告向告訴人捏造「陳彩梧」出售如附表編號1 所示房屋
    ，致告訴人信以為真而交付定金之行為，係犯刑法第339 條
    第1 項詐欺取財罪。至於被告以自己名義出具代收定金收據
    1 張予告訴人，縱內容係捏造，惟按刑法第210 條之偽造私
    文書罪，以無制作權人而冒用他人名義制作該文書為構成要
    件（最高法院87年度臺非字第351 號判決意旨參照），此份
    代收定金收據仍與偽造私文書之要件不合，附此說明。再核
    被告以相同手法向告訴人謊稱吳憶如、謝佳莉、林惠蘭出售
    如附表編號2 、3 、4 所示房屋並偽造該3 人之署名、印文
    ，用以表示吳憶如、謝佳莉、林惠蘭與告訴人簽立買賣契約
    書之意思，並將該等契約書交予告訴人收執，致生損害於附
    表編號2 、3 、4 所示該房屋真正所有人及吳憶如、謝佳莉
    、林惠蘭，使告訴人陷於錯誤而交付定金予被告之行為，則
    犯刑法第216 條、第210 條行使偽造私文書罪及同法第339
    條第1 項詐欺取財罪。被告所為偽造附表編號2 、3 、4 所
    示吳憶如、謝佳莉、林惠蘭之署名、印文之行為，係偽造各
    該買賣契約書之部分行為，又偽造各該買賣契約書之低度行
    為為行使之高度行為所吸收，均不另論罪。被告各以一謊稱
    吳憶如、謝佳莉、林惠蘭同意出售房屋並行使如附表編號2
    、3 、4 所示買賣契約書之行為，分別同時觸犯行使偽造私
    文書罪及詐欺取財罪，分別侵害同一法益，應屬想像競合犯
    ，應分別論以較重之行使偽造私文書1 罪。被告所為如附表
    所示4 次謊稱出售房屋之行為，犯意個別，行為互殊，應予
    分論併罰。爰審酌：(一)被告身為房屋仲介人員，竟因私人賭
    債，捏造房屋出售並以偽造文書之手段騙取告訴人定金分別
    為46萬元、50萬元、20萬元、20萬元，合計達136 萬元，且
    致生損害於附表所示各該房屋之真正所有人及「陳彩梧」、
    吳憶如、謝佳莉、林惠蘭本人，被告之犯罪手段、惡性及造
    成損害非輕；(二)被告犯罪後避不見面，經檢察官發佈通緝始
    緝獲到案，且迄未與告訴人達成和解，於本院準備程序表示
    每月僅能賠償告訴人5 千元，顯無悔意；(三)惟被告始終坦白
    認罪，前無其他犯罪紀錄，此有臺灣高等法院被告前案紀錄
    表在卷可參（見本院卷第4 頁），素行非惡等一切情狀，分
    別量處如主文所示之刑，並諭知易科罰金之折算標準及合併
    定應執行之刑，以示懲儆。又附表編號2 、3 、4 所示買賣
    契約書上偽造「吳憶如」署名1 枚、「謝佳莉」署名1 枚、
    印文1 枚、「林惠蘭」署名1 枚，依刑法第219 條規定，不
    問屬於被告與否，應分別沒收之。
據上論斷，應依刑事訴訟法第273 條之1 第1 項、第299 條第1
項前段，刑法第216 條、第210 條、第339 條第1 項、第55條、
第41條第1 項前段、第8 項、第51條第5 款、第219 條，刑法施
行法第1 條之1 第1 項、第2 項前段，判決如主文。
本案經檢察官劉文婷到庭執行職務。
中    華    民    國    99    年    10    月    29    日
                  刑事第六庭  法  官  林晏如
上正本與原本無異。
如不服本判決應於收受送達後10日內向本院提出上訴書狀，並應
敘述具體理由；其未敘述上訴理由者，應於上訴期間屆滿後20日
內向本院補提理由書（均須按他造當事人之人數附繕本）「切勿
逕送上級法院」。告訴人或被害人如對於本判決不服者，應具備
理由請求檢察官上訴，其上訴期間之計算係以檢察官收受判決正
本之日期為準。
                              書記官  楊盈茹
中    華    民    國    99    年    11    月    1     日
附錄本案論罪科刑法條全文：
中華民國刑法第216條
行使第 210 條至第 215 條之文書者，依偽造、變造文書或登載
不實事項或使登載不實事項之規定處斷。
中華民國刑法第210條
偽造、變造私文書，足以生損害於公眾或他人者，處 5 年以下
有期徒刑。
中華民國刑法第339條
意圖為自己或第三人不法之所有，以詐術使人將本人或第三人之
物交付者，處5 年以下有期徒刑、拘役或科或併科1 千元以下罰
金。
以前項方法得財產上不法之利益或使第三人得之者，亦同。
前二項之未遂犯罰之。
附表：
┌──┬──────┬──────────┬─────┬─────┬─────┬─────────┬────────┐
│編號│  時 間     │ 被告謊稱出售之房屋 │真正所有人│被告捏造之│ 詐騙金額 │  偽造之文書      │  偽造之署押    │
│    │            │                    │          │  所有人  │（新臺幣）│                  │                │
├──┼──────┼──────────┼─────┼─────┼─────┼─────────┼────────┤
│ １ │96年7月17日 │臺北市○○路○ 段109 │趙儷珊    │「陳彩梧」│ 46萬元   │無（被告以自己名義│無              │
│    │            │巷100弄64號8樓      │          │          │          │簽立代收定金收據）│                │
├──┼──────┼──────────┼─────┼─────┼─────┼─────────┼────────┤
│ ２ │96年10月17日│臺北市○○路○ 段109 │顏芬華    │吳憶如    │ 50萬元   │買賣契約書        │偽造「吳憶如」署│
│    │            │巷100 弄46號9 樓    │          │          │          │                  │名1 枚          │
├──┼──────┼──────────┼─────┼─────┼─────┼─────────┼────────┤
│ ３ │97年1月29日 │臺北市○○路○ 段109 │王幗霞    │謝佳莉    │ 20萬元   │買賣契約書        │偽造「謝佳莉」署│
│    │            │巷100 弄40號8 樓    │          │          │          │                  │名1 枚、印文1 枚│
├──┼──────┼──────────┼─────┼─────┼─────┼─────────┼────────┤
│ ４ │97年4月15日 │臺北市○○路○ 段109 │林惠蘭    │林惠蘭    │ 20萬元   │買賣契約書        │偽造「林惠蘭」  │
│    │            │巷100 弄40號9 樓    │          │          │          │                  │署名1 枚        │
├──┼──────┴──────────┴─────┴─────┴─────┴─────────┴────────┤
│合計│                                                            136萬元                                         │
└──┴──────────────────────────────────────────────────────┘

司法院資訊處製作；財團法人民間司法改革基金會備份。
